高雄高等行政法院簡易判決
　　　　　　　　　　　　　94年度簡字第00040號
原　　　告　彰旗企業有限公司
代　表　人　甲○○　董事
訴訟代理人　丙○○
被　　　告　臺南市環境保護局
代　表　人　謝世傑 局長
訴訟代理人　丁○○
　　　　　　乙○○
上列當事人間因廢棄物清理法事件，原告不服臺南市政府中華民
國九十三年十二月十四日南市法濟字第０九三０九五一一三三號
訴願決定，提起行政訴訟。本院判決如下：
　　主  文
原告之訴駁回。
訴訟費用由原告負擔。
    事實及理由
一、緣行政院環境保護署環境督察總隊南區環境督察大隊（下稱
    南區督察大隊）派員會同財政部高雄關稅局中興分局人員、
    原告公司所委託代表丙○○於民國（下同）九十三年七月七
    日共同查驗原告申報出口廢塑膠料貨櫃，稽查發現其中夾雜
    有部分電鍍金屬廢汽車燈具塑膠料約八百公斤（下稱系爭廢
    棄物），經南區督察大隊人員採集一組樣品，認定係屬「有
    害事業廢棄物認定標準」附表二廢棄物分類項目第三十六項
    含電鍍金屬之廢塑膠，即輸出入境階段屬有害事業廢棄物，
    併認原告未向環保主管機關申請輸出許可文件，即逕行輸出
    有害事業廢棄物，乃於九十三年七月十四日以環署督字第０
    九三００四九八六一號函送被告辦理，經被告以原告未經主
    管機關許可即輸出有害事業廢棄物，係違反廢棄物清理法第
    三十八條第一項規定，乃依同法第五十三條規定裁處原告新
    台幣（下同）六萬元罰鍰。原告不服，提起訴願遭決定駁回
    ，遂提起本件行政訴訟。
二、原告起訴主張：（一）系爭貨物，實際上係廠商使用一般塑
    膠漆料噴在塑膠製品（汽車燈具）上，因漆料顏色為金銀色
    ，與含金屬漆之漆料顏色極為類似，很容易被誤判為金屬漆
    料，然系爭廢汽車燈具上之漆料非金屬漆料，故系爭貨物並
    非含電鍍金屬之廢塑膠。（二）認定事實須經科學儀器化驗
    鑑定，不得以目視方式判定，此乃政府機關對與人民利益有
    關事項作處分時之最基本原則，本件經南區督察大隊人員會
    同相關人員查驗採樣後，樣品未經科學儀器化驗鑑定系爭貨
    物上之漆料是為金屬漆或塑膠漆，即以目視方式遽予判定為
    「含電鍍金屬之廢塑膠」，顯屬輕率，原告堅信系爭貨物上
    之漆料為塑膠漆，因此，強力主張將貨樣送權威機構以科學
    儀器化驗鑑定，以辨是非，並杜爭議，以維原告權益。（三
    ）另輸出的定義為輸往其他國家，原告輸往大陸依現有憲法
    並不能視為輸出，故以其他法規處罰原告業已構成違憲。（
    四）系爭廢塑膠係可回收再利用之物，並非有害事業廢棄物
    ，被告依行政法規認其屬有害事業廢棄物，是違反廢棄物清
    理法關於有害事業廢棄物之定義。為此提起本件行政訴訟，
    聲明求為判決訴願決定及原處分均撤銷。
三、被告則以：（一）依行政院環境保護署（下稱環保署）九十
    三年七月十四日環署督字第○九三○○四九八六一號函示：
    行政院環境保護署於九十三年七月七日派員會同財政部高雄
    關稅局中興分局、丙○○（原告委託代表）共同查驗「彰旗
    企業有限公司」即原告申報出口廢塑膠料貨櫃，稽查時發現
    其中夾雜部分電鍍金屬廢汽車燈具塑膠料，經南區督察大隊
    人員採集乙組樣品，經查係屬『有害事業廢棄物認定標準』
    附表二廢棄物分類項目第三十六項：含電鍍金屬之廢塑膠（
    輸出入境階段屬有害廢棄物）；故原告輸出有害事業廢棄物
    ，未經中央主管機關核准取得輸出許可後，即逕行辦理輸出
    該批事業廢棄物，已違反前揭廢棄物清理法第三十八條第一
    項及「廢棄物輸入輸出過境轉口管理辦法」第十一條第一項
    規定；被告自得依廢棄物清理法第五十三條第三款規定：處
    六萬元以上三十萬元以下之罰鍰。被告爰依行政程序法第一
    百零二條規定，於處分前給予原告陳述意見之機會，及原告
    陳述意見（異議）後，經被告認定原告違規事實明確，與所
    陳述內容不符，乃以原告違反廢棄物清理法第三十八條第一
    項及「廢棄物輸入輸出過境轉口管理辦法」第十一條第一項
    規定，並依廢棄物清理法第五十三條第三款規定裁處最低之
    六萬元罰鍰。（二）又按環保署九十三年七月十四日環署督
    字第○九三○○四九八六一號函，內容已明確指出原告於九
    十三年七月七日申報出口廢塑膠料貨櫃，夾雜部分電鍍金屬
    廢汽車燈具塑膠料，且經環保署認定係屬「有害事業廢棄物
    認定標準」第三條（列表之有害事業廢棄物種類）第二款（
    混合五金廢料：依貯存、清除、處理及輸出入等清理階段危
    害特性之不同，其認定方式如附表二。）附表二「廢棄物分
    類項目」第三十六項：「含電鍍金屬之廢塑膠」。且「有害
    事業廢棄物認定標準」附表二已明定輸出入境階段屬有害廢
    棄物，且原告於處分前陳述意見書之理由（一）已載謂：「
    此廢塑膠料為真空電鍍與烤漆而成之廢塑膠料」，可知原告
    亦已表明此為真空電鍍之廢塑膠料，故原告屬輸出有害廢棄
    物，並無疑義。（三）依有害事業廢棄物認定標準第三條：
    「列表之有害事業廢棄物種類如下：一、製程有害事業廢棄
    物：指附表一所列製程產生之廢棄物。二、混合五金廢料：
    依貯存、清除、處理及輸出入等清理階段危害特性之不同，
    其認定方式如附表二。」而「含電鍍金屬之廢塑膠」即屬前
    述列表有害之事業廢棄物，並非屬經檢驗方可認定之有害事
    業廢棄物，是原告於本訴主張：樣品未經科學儀器化驗鑑定
    系爭貨物上之漆料是為金屬漆或塑膠漆，即以目視方式遽以
    判定為「含電鍍金屬之廢塑膠」云云乙節，顯對法規適用之
    認知有所誤解等語資為抗辯，而聲明求為判決駁回原告之訴
    。
四、按「事業廢棄物之輸入、輸出、過境、轉口，應向直轄市、
    縣（市）主管機關申請核發許可文件，始得為之；其屬有害
    事業廢棄物者，並應先經中央主管機關之同意。‧‧‧。前
    項事業廢棄物之輸入、輸出、過境、轉口之申請資格、文件
    、審查、許可、許可期限、廢止及其他應遵行事項之管理辦
    法，由中央主管機關定之。」「有下列情形之一者，處新臺
    幣六萬元以上三十萬元以下罰鍰。經限期改善，屆期仍未完
    成改善者，按日連續處罰。情節重大者，並得命其停工或停
    業：．．．三、違反第三十八條第一項、第三項規定或第三
    十八條第四項準用同條第一項或第三項規定。」分別為廢棄
    物清理法第三十八條第一、二項及第五十三條所明定。
五、本件原告因申報出口廢塑膠料貨櫃，經南區稽察大隊人員稽
    查發現其中夾雜有部分電鍍金屬廢汽車燈具塑膠料約八百公
    斤即系爭廢棄物，並經認定係屬「有害事業廢棄物認定標準
    」附表二廢棄物分類項目第三十六項含電鍍金屬之廢塑膠，
    即輸出入階段屬有害事業廢棄物，惟原告卻未向環保主管機
    關申請輸出許可文件，即逕行輸出，故被告乃以原告違反廢
    棄物清理法第三十八條第一項規定，依同法第五十三條規定
    裁處原告六萬元罰鍰等情，已經兩造分別陳述在卷，並有處
    分書附原處分卷可稽，自堪認定。而原告提起本件訴訟，無
    非以原告申報出口之廢塑膠並未含有金屬成分，且該廢塑膠
    可再回收利用，環保署卻制定行政法規認其屬有害事業廢棄
    物，已違反廢棄物清理法規定。並系爭廢棄物是輸往大陸地
    區，依據我國憲法規定，並非輸出，故被告以系爭廢塑膠輸
    出未申請許可，對原告為裁罰處分，亦有違誤云云，資為爭
    執。
六、本件之爭點乃系爭廢塑膠是否為有害事業廢棄物，而其是否
    為有害事業廢棄物，又涉及系爭廢塑膠是否含有金屬成分，
    及出口至大陸地區是否為「輸出」兩部分；爰分別敘述如下
    ：
（一）關於系爭廢塑膠是否含有金屬成分部分：
１、按「本法所稱廢棄物，分下列二種：一、一般廢棄物：由家
    戶或其他非事業所產生之垃圾、糞尿、動物屍體等，足以污
    染環境衛生之固體或液體廢棄物。二、事業廢棄物：（一)
    有害事業廢棄物：由事業所產生具有毒性、危險性，其濃度
    或數量足以影響人體健康或污染環境之廢棄物。（二）一般
    事業廢棄物：由事業所產生有害事業廢棄物以外之廢棄物。
    前項有害事業廢棄物認定標準，由中央主管機關會商中央目
    的事業主管機關定之。」廢棄物清理法第二條第一、二項定
    有明文。又「有害事業廢棄物認定標準」第三條規定：「列
    表之有害事業廢棄物種類如下：．．．二、混合五金廢料：
    依貯存、清除、處理及輸出入等清理階段危害特性之不同，
    其認定方式如附表二。」而附表二「廢棄物分類項目」第三
    十六項則規定：「含電鍍金屬之廢塑膠。處理階段（含再利
    用）及輸出入境為有害事業廢棄物。」查「有害事業廢棄物
    認定標準」乃環保署依據廢棄物清理法第二條第二項規定之
    授權，所訂立關於認定是否為有害事業廢棄物之細節性及技
    術性事項之法規命令，核其授權依據明確，並此規定乃環保
    署本於中央主管機關地位，及環境保護之專業立場所為，且
    其規定內容亦與廢棄物清理法是為有效處理廢棄物、改善環
    境衛生及維護國民健康之立法意旨相符，爰予援用。
２、查原告因申報廢塑膠出口，經海關會同南區稽察大隊人員稽
    查，發現其中夾雜有電鍍金屬廢汽車燈具塑膠料，乃查扣部
    分廢汽車燈具（罩），而該等廢汽車燈具（罩），南區稽察
    大隊所以認定含有金屬成分，乃因「燈罩的原料是塑膠，必
    須經過真空電鍍即鋁蒸著，蒸著後即含有鋁金屬，而且必須
    經過電鍍才能發出光澤。因經電鍍後含有鋁金屬，故屬環保
    署公告的有害廢棄物。因為對製程已經瞭解，所以不用經過
    檢驗，就知道系爭燈罩含有鋁金屬。系爭貨物於稽查時是包
    成一包一包，裡面有塑膠品，也有經過電鍍的燈罩。」等情
    ，則據證人即南區稽察大隊人員曾茂晟證述甚明；又系爭廢
    塑膠經南區稽察大隊採樣部分，因已逾保存期限，其並未保
    存；其餘未扣案部分，經原告領回後業已完成回收；而於本
    院九十四年五月二十日言詞辯論期日，稽察大隊人員庭提取
    自大億公司生產，並其外型與系爭廢汽車燈具完全相同之汽
    車燈具，而該汽車燈具之外型確與系爭廢汽車燈具完全相同
    一節，亦據原告訴訟代理人陳明在卷，雖原告訴訟代理人又
    陳稱：南區稽察大隊人員庭提之汽車燈具較系爭廢汽車燈具
    厚度較厚、亮度較亮且重量也較重，且系爭廢汽車燈具為未
    完成製程之產品；惟其亦陳稱：系爭廢汽車燈具是工廠生產
    瑕疵而丟棄，來源有大億公司、龍峰公司及其下游廠商等語
    甚明；而經本院將系爭廢汽車燈具之照片與南區稽察大隊人
    員庭提之汽車燈具比較結果，系爭廢汽車燈具與南區稽察大
    隊人員庭提之汽車燈具，其確均鍍有金屬色澤之外層，而南
    區稽察大隊人員庭提之汽車燈具乃內為塑膠外層鍍有金屬之
    形式，則有系爭廢汽車燈具之照片附卷及南區稽察大隊人員
    庭提之汽車燈具扣案可憑。另「汽車燈罩的生產流程為先經
    射出成形（丙烯晴、丁二烯和苯乙烯是ＡＢＳ的材料），再
    為塗裝，後來蒸著（加入鋁金屬），最後為組立。所以大億
    公司的燈罩含有金屬成分是不容置疑。且依大億公司蒸著條
    件設定標準書，蒸著的原料為鋁形狀的線圈。而高純鋁線適
    用範圍包含燈殼真空蒸鍍。」等情，則據被告訴訟代理人陳
    述甚明，並有大億公司之燈具製程流程圖附卷可按，且證人
    即南區稽察大隊人員蕭錦應亦具結證稱：「汽車燈罩必須含
    有金屬成份，才能提高折射率、耐高溫、防水和防龜裂老化
    ，若僅含塑膠成份，燈罩就會因高熱熔解變形。」等語綦詳
    ；並經原告訴訟代理人當庭就南區稽察大隊人員提出之汽車
    燈具（罩）以打火機測試結果，其中燈罩上雖有金屬色澤但
    無金屬亮度部分（即霧面部分），一經點火即立刻就燃燒；
    至於在有光澤部分（即亮面部分），則是燃燒經過一段時間
    才點燃，並留下些許之燒鎔痕跡一節，亦經本院當庭勘驗甚
    明，並有該汽車燈具（罩）在案可資佐證。依前述大億公司
    生產燈罩之流程，可知本件由南區稽察大隊提出由大億公司
    生產之汽車燈罩，其上亮面及霧面部分均鍍有金屬，只是所
    含金屬之成分有所差異，而經原告訴訟代理人當庭以打火機
    測試結果，其均能點燃，僅是點燃之時間有所差異，可知，
    內層塑膠材質，外層鍍有金屬者，經火測試亦會燃燒，故原
    告關於塑膠是否含金屬成分，可以打火機點火方式加以測試
    之論點，自難採取。又原告訴訟代理人自承系爭廢汽車燈具
    之來源包含大億公司，而大億公司關於汽車燈具（罩）之生
    產過程含有以金屬鋁為「蒸著」之原料，故其產品自含有金
    屬成分甚明；並系爭廢汽車燈具（罩）之照片，其表面均有
    金屬色澤，已如前述，是縱系爭廢汽車燈具（罩）是未完成
    全部製程之產品，然參諸前述汽車燈具（罩）之製程及系爭
    廢汽車燈具（罩）均有金屬色澤表面等情狀，可知，系爭廢
    汽車燈具（罩）是已經蒸著製程之產品，故其上顯示之金屬
    色澤表面乃含有鋁成分之金屬，是系爭廢汽車燈具（罩）是
    含有金屬成分之廢塑膠一節，即堪認定。又系爭廢塑膠目前
    事實上已不存在，故本院自無從囑託鑑定，且經本院前開調
    查證據結果，南區稽察大隊認系爭廢塑膠含有金屬成分，亦
    屬有據；故原告以被告未以實物進行鑑定，爭執原處分認定
    系爭廢塑膠含有金屬成分係屬違誤云云，即無可採。
（二）關於出口至大陸地區是否構成「輸出」部分：
１、按「本辦法專用名詞定義如下：．．．二、輸出：將我國之
    廢棄物報關或通關出口至其他國家之行為。．．．五、有害
    廢棄物：指有害事業廢棄物、國際公約列管之有害性一般廢
    棄物及經其他輸出國、接受國或過境國之國內立法認定為有
    害之廢棄物。」「有害廢棄物之輸出，應由產生該廢棄物之
    事業、甲級公民營廢棄物清除處理機構、執行機關或回收、
    處理業向直轄市、縣（市）主管機關申請，經核轉中央主管
    機關同意後，由直轄市、縣（市）主管機關核發許可文件，
    始得辦理報關、輸出。」「臺灣地區與大陸地區間之廢棄物
    輸入、輸出、過境及轉口許可，準用本辦法之規定辦理。」
    廢棄物輸入輸出過境轉口管理辦法第二條第二款、第五款、
    第十一條第一項及第三十條分別定有明文。
２、又按所謂「輸出」，於廢棄物清理法並無定義性規定，而「
    廢棄物輸入輸出過境轉口管理辦法」則是環保署依據廢棄物
    清理法第三十八條第二項、第四項規定之授權，所訂立關於
    事業廢棄物及國際公約列管之一般廢棄物之輸入、輸出、過
    境、轉口之管理等細節性及技術性事項之法規命令；該辦法
    第二條即該辦法關於相關名詞之定義規定，其中第二款關於
    「輸出」之定義固為：「將我國之廢棄物報關或通關出口至
    其他國家之行為。」惟同辦法第三十條復規定：「臺灣地區
    與大陸地區間之廢棄物輸入、輸出、過境及轉口許可，準用
    本辦法之規定辦理。」即該辦法透過法規命令之準用，將臺
    灣地區與大陸地區間之廢棄物輸入、輸出、過境及轉口許可
    等事項，亦納入「廢棄物輸入輸出過境轉口管理辦法」規範
    範圍；而此等規範方式及內容，乃為有效執行廢棄物之管理
    ，並兼及臺灣地區與大陸地區間現況而為之規定，核與廢棄
    物清理法之規範意旨相符，並與憲法之精神無違，爰予援用
    。故而將廢棄物出口至大陸地區，亦屬「廢棄物輸入輸出過
    境轉口管理辦法」規範之範圍，而應準用該辦法關於輸出之
    規定。
（三）綜合上述，系爭廢塑膠（即有電鍍部分）是屬含五金成分
      之廢塑膠，依前述有害事業廢棄物認定標準，其於輸出入
      階段屬有害事業廢棄物。又系爭廢塑膠是經原告報關申報
      要出口至大陸地區，有出口報單影本在卷可按，然依上開
      所述，「廢棄物輸入輸出過境轉口管理辦法」於臺灣地區
      與大陸地區間之廢棄物輸入、輸出、過境及轉口許可亦準
      用之；而依該辦法第十一條規定，有害廢棄物（含有害事
      業廢棄物）之輸出應向直轄市、縣（市）主管機關申請，
      經核轉中央主管機關同意後，由直轄市、縣（市）主管機
      關核發許可文件，始得辦理報關、輸出；故系爭廢塑膠要
      輸出至大陸地區自應循「廢棄物輸入輸出過境轉口管理辦
      法」第十一條規定之程序取得主管機關出具之許可文件，
      惟原告就系爭廢塑膠之輸出並未取得主管機關之許可，則
      據兩造分別陳述在卷，故其有違反廢棄物清理法第三十八
      條第一項規定之行為甚明。是原告以系爭廢塑膠不含金屬
      成分及出口至大陸地區並非輸出為由，爭執系爭廢塑膠非
      有害事業廢棄物云云，自無可採。
（四）又系爭廢塑膠是否可透過「水」將塑膠及金屬分離，乃系
      爭廢塑膠之回收再利用問題，核與本件乃原告將系爭廢塑
      膠輸出，是否屬有害事業廢棄物，未取得主管機關出具之
      許可輸出文件，不得輸出之爭執無涉，故原告據以執資源
      回收法為爭議，實有誤會，而不可採；併予敘明。
七、按「人民違反法律上之義務而應受行政罰之行為，法律無特
    別規定時，雖不以出於故意為必要，仍須以過失為其責任條
    件。」業經司法院釋字第二七五號解釋在案。本件原告將系
    爭廢塑膠報關申報出口，本即負有系爭廢塑膠是否為有害事
    業廢棄物，及若為有害事業廢棄物，其輸出應先經中央主管
    機關同意，並取得主管機關出具之許可輸出文件之注意義務
    ，而此並為原告所能注意，而原告卻疏未注意，即逕行將之
    報關申報出口，則原告有違反廢棄物清理法第三十八條第一
    項之過失，亦堪認定。
八、綜上所述，原告之主張並無可採；原告輸出含金屬成分廢塑
    膠之有害事業廢棄物，卻未先經中央主管機關同意，並取得
    許可輸出文件，即逕行報關申報出口，故其有違反廢棄物清
    理法第三十八條第一項規定之行為及過失甚明，是被告以原
    告違反該條規定，依同法第五十三條規定裁處最低額之六萬
    元罰鍰，並無違誤，訴願決定予以維持，亦無不合。原告提
    起本件訴訟，求為撤銷，為無理由，應予駁回。又本件因屬
    簡易事件，故不經言詞辯論為之。
九、據上論結，本件原告之訴為無理由，依行政訴訟法第二百三
    十三條第一項、第一百九十五條第一項後段、第九十八條第
    三項前段，判決如主文。
中　　華　　民　　國　　94　　年　 　6　　月　　7　　 日
                  第一庭      法  官　楊  惠  欽
以上正本係照原本作成。
如不服本判決，應於送達後20日內，向本院提出上訴狀並表明上
訴理由，如於本判決宣示後送達前提起上訴者，應於判決送達後
20日內補提上訴理由書（須按他造當事人人數附繕本）。
提起上訴應預繳送達用雙掛號郵票7份（每份34元）。
中　　華　　民　　國　　94　　年　 　6　　月　　7　　 日
                              書記官  李  建  霆
附註:
行政訴訟法第235條（第1項、第2項）:
對於適用簡易程序之裁判提起上訴或抗告，須經最高行政法院之
許可。
前項許可，以訴訟事件所涉及之法律見解具有原則性者為限。
